【裁判字號】    92,訴,659
【裁判日期】    920328
【裁判案由】    債務人異議之訴
【裁判全文】
臺灣板橋地方法院民事判決  九十二年度訴字第六五九號
    原      告  甲○○○
    被      告  乙○○○
右當事人間請求債務人異議之訴事件，本院判決如左：
    主    文
原告之訴駁回。
訴訟費用由原告負擔。
    事    實
原告聲明求為判決：本院九十二年度執字第四三九八號強制執行事件之強制執行程序
應予撤銷。其陳述略稱：原告於九十一年透過訴外人李規矩之介紹，向被告簽賭未經
政府許可之地下私人香港六合彩，在被告夫妻及李規矩夫妻於恐嚇威迫下簽立桃園縣
八德市調解委員會調解書，被告並將前開調解書送台灣桃園地方法院核定，並據以向
本院聲請強制執行原告之財產，原告因無能力清償，多次找被告商量均不被採納，日
前得知財產被查封，經原告於九十二年三月二十五日下午二時至鶯歌鎮公所請教法律
顧問，得知簽香港六合彩係違法之賭博行為，不符強制執行之要件，爰提起債務人異
債之訴等語。
    理    由
按執行名義成立後，如有消滅或妨礙債權人請求之事由發生，債務人得於強制執行程
序終結前，向執行法院對債權人提起異議之訴。如以裁判為執行名義時，其為異議原
因之事實發生在前訴訟言詞辯論終結後者，亦得主張之。執行名義無確定判決同一之
效力者，於執行名義成立前，如有債權不成立或消滅或妨礙債權人請求之事由發生，
債務人亦得於強制執行程序終結前提起異議之訴。強制執行法第十四條第一項、第二
項定有明文。經查被告係據經台灣桃園地方法院核定之桃園縣八德市調解委員會九十
一年民調字第八三號調解書為強制執行名義，參酌鄉鎮市調解條例第二十四條第二項
規定：「經法院核定之民事調解，與民事確定判決有同一之效力，經法院核定之刑事
調解，以給付金錢或其他代替物或有價證券之一定數量為標的者，其調解書具有執行
名義。」前開調解書係與確定判決有同一效力之執行名義。原告主張因簽賭香港六合
彩而積欠被告賭債云云，顯以本件強制執行名義成立前之事實為異議事由，依法不得
提起債務人異議之訴，而應另循鄉鎮市調解條例第二十六條第一項規定提起撤銷調解
之訴救濟（惟據同條第二項規定應於法院核定之調解書送達後三十日內提起之）。是
原告提起債務人異議之訴，依其所訴之事實在法律上顯無理由，爰不經言詞辯論，逕
以判決駁回之。
據上結論：原告之訴顯無理由，依民事訴訟法第二百四十九條第二項、第七十八條判
決如主文。
中      華      民      國    九十二    年      三      月    二十八    日
                                臺灣板橋地方法院民事第三庭
~B法      官  何君豪
右為正本係照原本作成
如對本判決上訴，須於判決送達後廿日內向本院提出上訴狀
中      華      民      國    九十二    年      三      月    二十八    日
~B法院書記官  蕭興南


司法院資訊處製作；財團法人民間司法改革基金會備份。
